臺灣高等法院民事判決　九十年度上易字第七一三號
　　上　訴　人　　乙○○○
　　訴訟代理人　　羅志朗
　　被　上訴人　　甲○○
　　訴訟代理人　　呂學龍
右當事人間請求損害賠償事件，上訴人對於中華民國九十年九月二十八日台灣台北地
方法院九十年度訴字第三○三八號第一審判決提起上訴，本院判決如左：
    主    文
上訴駁回。
第二審訴訟費用由上訴人負擔。
    事實及理由
一、被上訴人起訴主張：上訴人於八十九年十二月二十三日十二時四十五分許，駕駛
    車號Ｆ三─六一四八自用小客車，沿台北縣新店市○○路往民權路方向行駛，行
    經台北縣新店市○○路與民權路口時，應隨時注意行駛中之車前狀況，並採取必
    要之安全措施，且應在遵行車道內行駛，竟疏於注意，失控衝至對向車道，撞及
    適時駕駛車號ＤＬＶ─八五二號輕機車，正在對向車道停止線前靜止等紅燈之被
    上訴人，致伊有臉部多處擦傷、頭部外傷、右腹部挫傷等多處之傷害，爰依侵權
    行為之法律關係，請求上訴人賠償醫療費用四萬五千四佰五十一元及精神慰撫金
    四十七萬九千三百三十五元等情（原審判命上訴人應給付被上訴人三十一萬六千
    四百三十元，其中四萬五千六百五十一元部分自九十年五月二十五日起至清償日
    止，按週年利率百分之五計算之利息，並駁回被上訴人其餘之訴。被上訴人就其
    敗訴部分未據聲明不服，此部份已告確定，上訴人則就精神慰撫金三十萬元部分
    提起上訴）。並聲明駁回上訴人之上訴。
二、上訴人則以：事故發生當日，伊確係因所駕駛車輛右後車輪爆胎，致車輛失控撞
    及被上訴人所騎乘之機車，造成被上訴人受傷。惟被上訴人所請求之醫療費，應
    扣除保險公司已賠付之部分，且應提出合法證據證明。另被上訴人所請求之精神
    慰撫金過高，伊無工作收入，實無力負擔，況被上訴人將原屬民俗醫療費用八萬
    四千二百元改列為精神賠償，顯不合理等語，資為抗辯。並聲明廢棄原審上訴人
    應給付被上訴人精神慰撫金三十萬元之部分之判決。
三、兩造不爭之事實：上訴人於八十九年十二月二十三日十二時四十分許，駕駛車號
    Ｆ三－六一四八號自用小客車，沿台北縣新店市○○路往民權路方向行駛，行經
    台北縣新店市○○路與民權路口時，應隨時注意行駛中之車前狀況，並採取必要
    之安全措施，且應在遵行車道內行使，竟疏於注意，失控衝至對向車道，撞及適
    時駕駛車號ＤＬＶ－八五二號輕機車，正在對向車道停止線前靜止等紅燈之被上
    訴人，致被上訴人受有臉部多處擦裂傷、頭部外傷、右腹部挫傷、雙胸部挫傷、
    肋骨膜破裂、右乳下內傷、右手關節挫傷、骨膜破瘀血、右手尺骨關節挫傷、左
    大腿肌肉受傷、嚴重瘀血、皮膚嚴重擦傷、左腳脛骨膜破裂瘀血、右大拇趾骨膜
    破裂等傷，業經台灣台北地方法院新店簡易庭九十年度店交簡字第二九七號刑事
    判決認定，且判處罪行在案。
四、按不法侵害他人之身體、健康者，被害人雖非財產上之損害，亦得請求賠償相當
    之金額，民法第一百九十五條第一項定有明文。上訴人於前述時地駕駛車輛肇事
    傷害被上訴人，已如前述。被上訴人自得依前揭規定請求上訴人就其非財產上之
    損害負賠償責任。上訴人上訴後，僅就精神慰撫金部分有爭執，茲敘述如下：
  (一)上訴人主張伊對本事件已多次展現和解之誠意及願負責之態度，惟伊目前無工作
    收入，全靠幫傭帶二小孩維生，且每月需負擔房貸，伊雖有願負責之誠意，然被
    上訴人所堅持之慰撫金伊實無力負擔，況原審未於判決理由中就兩造身分、資力
    與加害程度及其他各種客觀情形加以斟酌核定慰撫金云云。按「精神慰撫金之性
    質在於補償及調整被害人所受精神上之損害，其核給之標準應斟酌加害者與被害
    者雙方之身份，資力與加害程度及其他各種情形核定之。」（最高法院五十一年
    台上字第二二三號判例意旨參照）。被上訴人因本次車禍受傷，已如前述。審酌
    上訴人所受之傷害及因本次車禍住院治療，嗣後仍持續回診；並參酌上訴人於行
    為時已滿五十五歲，並無工作收入但有一戶房子、被上訴人為滬江中學人事主任
    等身份地位、經濟狀況，認上訴人支付精神慰撫金三十萬元為適當，原審判命上
    訴人給付前開數額之慰撫金，經核並無違誤。從而上訴人主張原法院未衡量兩造
    之身份、資力、加害程度及其他各種客觀情形以核定慰撫金，委無可取。
  (二)上訴人另主張被上訴人將原屬民俗醫療費用之八萬四千二百元改列為精神賠償，
    顯不合理云云：被上訴人則辯稱：民俗療法之醫療費用，被上訴人已支付而未為
    上訴人所認同，伊只好改列在精神賠償之內云云。按「所謂非財產上損害，原非
    如財產損害之有價值可以計算，究竟如何始認為相當，自得由法院斟酌情形定其
    數額。」（最高法院四十二年台上字第八六四號判決參照）。是慰撫金數額之酌
    定，應由法院依職權斟酌一切情事予以認定，而不受當事人之主張所拘束。查被
    上訴人於原審起訴主張上訴人應給付伊精神慰撫金四十七萬九千三百三十五元，
    斟酌當事人雙方之社會地位及經濟狀況及被上訴人所受之傷害後，認被上訴人請
    求三十萬元部分尚屬適當，應予准許，逾此請求之部分，則屬過高，不應准許，
    此乃依職權斟酌一切情事心證之結果，自不受被上訴人前開主張之影響，上訴人
    之抗辯，尚不足採。
五、綜上所述，本件被上訴人主張上訴人應賠償其精神上損害為有理由，應予准許，
　　上訴人所辯均為無可取。依民法第一百九十五條第一項之規定，被上訴人自得請
　　求上訴人給付如原主文所示之金額。從而，被上訴人本於侵權行為之法律關係，
　　請求上訴人給付精神慰撫金三十萬元為有理由，應予准許。是則原審判命上訴人
　　如數給付，於法並無不合。上訴意旨指摘原判決不當，求予廢棄改判，為無理由
　　，應予駁回其上訴。
六、據上論結，本件上訴為無理由，依民事訴訟法第四百四十九條第一項、第七十八
　　條，判決如主文。
中　　　華　　　民　　　國　　九十一　　年　　　一　　　月　　　九　　　日
　　　　　　　　　　　　　　　　臺灣高等法院民事第九庭
　　　　　　　　　　　　　　　　　　　審判長法　官　吳　謙　仁
　　　　　　　　　　　　　　　　　　　　　　法　官　魏　大　喨
　　　　　　　　　　　　　　　　　　　　　　法　官　游　婷　麟
右正本係照原本作成。
不得上訴。
中　　　華　　　民　　　國　　九十一　　年　　　一　　　月　　　九　　　日
                                            書記官　林  初  枝
